臺灣臺中地方法院交通事件裁定       100年度交聲字第2629號
原處分機關  交通部公路總局臺中區監理所臺中市監理站
異  議  人
即受處分人  許清曄
送達代收人  王秀香
上列受處分人因違反道路交通管理處罰條例案件，對於交通部公
路總局臺中區監理所臺中市監理站於民國100年9月9日所為之處
分（裁監稽違字第裁61-GH0000000號裁決書）聲明異議，本院裁
定如下：
    主  文
異議駁回。
    理  由
一、原處分機關交通部公路總局臺中區監理所臺中市監理站係以
    ：本件異議人即受處分人許清曄（下稱受處分人）於民國10
    0年9月7日11時07分許，騎乘車牌號碼221-GZC號重型機車，
    在臺中市○○路與益民路口處，因「騎乘機車未依兩段式左
    轉（大智往明德方向左轉益民）」之違規，經臺中市政府警
    察局霧峰分局內新派出所員警以中市警交字第GH0000000號
    違反道路交通管理事件通知單舉發。本站遂於100年9月9日
    以裁監稽違字第裁61-GH0000000號裁決書，依違反道路交通
    管理處罰條例第48條第1項第2款、第63條第1項第1款規定，
    裁處罰鍰新臺幣（下同）600元整，並記違規點數1點，逾期
    依裁決書處罰主文規定裁處等語。
二、本件受處分人聲明異議意旨略以：因兩段式號誌被樹擋住了
    ，真的沒看到才會違規，為此提出聲明異議等語。
三、按汽車駕駛人轉彎時，不依標誌、標線、號誌指示者，處60
    0元以上1,800元以下罰鍰，並記違規點數1點，道路交通管
    理處罰條例第48條第1項第2款、第63條第1項第1款定有明文
    。而道路交通安全規則第2條第1項第1款及道路交通管理處
    罰條例第3條第8款均明文規定該等有關道路交通管理法規所
    指之「汽車」均包含「機器腳踏車」。次按人民違反法律上
    之義務而應受行政罰之行為，法律無特別規定時，雖不以出
    於故意為必要，仍須以過失為其責任條件。但應受行政罰之
    行為，僅須違反禁止規定或作為義務，而不以發生損害或危
    險為其要件者，推定為有過失，於行為人不能舉證證明自己
    無過失時，即應受處罰，司法院大法官會議釋字第275號解
    釋著有明文可參。是人民違反行政法上之義務者，其處罰並
    不以行為人主觀上有違規之故意為限，即便因為自己之疏忽
    ，而導致違規，自仍應受罰，甚且行政罰上，原則上尚採推
    定過失責任，亦即只要行為人無法舉證證明自己沒有過失，
    即應受罰。
四、經查：
（一）本件受處分人於前揭時地騎乘車牌號碼221-GZC號重型機
      車，因「騎乘機車未依兩段式左轉（大智往明德方向左轉
      益民）」之違規，為臺中市政府警察局霧峰分局內新派出
      所員警以其有違反道路交通管理處罰條例第48條第1項第2
      款規定之行為，製作中市警交字第GH0000000號違反道路
      交通管理事件通知單予以舉發等情，有前揭舉發通知單1
      份在卷可稽，復為受處分人所不爭執，是受處分人上開違
      規事實應可認定。
（二）受處分人雖以前詞置辯，惟查道路交通標誌設置規則第7
      條、第8條之規定，僅在規範主管機關應維護交通標誌、
      號誌、標線之效能，並取締、改正遮擋、影響交通標誌、
      號誌、標線效能之物品或廣告物，並非以此即得為免罰之
      依據。而標誌、標線、號誌之設置目的，在於提供車輛駕
      駛人及行人有關道路路況之警告、禁制、指示等資訊，以
      便利行旅及促進交通安全，道路交通標誌標線號誌設置規
      則第2條定有明文，是受處分人既騎乘機車參與道路交通
      ，自應對道路上設置之所有標誌、標線、號誌加以特別之
      注意，並確實遵守，以維自身及其他用路人之安全。又道
      路交通標誌、標線、號誌設置規則第65條雖規定，機慢車
      兩段左轉標誌之設置，並配合劃設機慢車左轉待轉區標線
      ，然左轉標誌及左轉待轉區標線之設置目的，均在促使機
      慢車之駕駛人注意，行經有該標誌或標線之路口，均應依
      規定兩段式左轉，非謂兩者兼備，始有遵守之義務；再者
      ，政府宣導機車兩段式左轉制度，以避免路口交通事故，
      業已多年，故機車兩段式左轉已成眾所週知之事，一般機
      車騎士騎乘機車行經交岔路口欲左轉時，除注意該路口有
      無設置「機慢車兩段式左轉」標誌外，衡情應會注意路面
      有無劃設機車待轉區以參酌判斷可否逕予左轉，受處分人
      係合法考有機車駕照之人，對於前揭機車兩段式左轉之規
      定當更知之甚稔。而觀諸卷附舉發單位檢送之違規路口現
      場照片內容顯示，違規路口號誌桿上所設置之「機慢車二
      段式左轉」之標誌，雖有如受處分人所言遭路樹遮擋大部
      ，而有無法立即辨識之情事，然於該路口東北角處，亦同
      時劃設有機車待轉格，其標線清晰，並無脫落、毀損或遭
      路樹或其他物品遮蔽。且本件違規發生時間係上午11時07
      分許，光線應屬明亮，尚不至於發生因光線昏暗而不能發
      現該標線之情，受處分人騎乘機車行經該處時，若稍加注
      意車前及四周狀況，衡情當可發現該指示標線而依指示行
      駛，縱其陳稱該路口設置之「機慢車二段式左轉」標誌遭
      路樹遮擋而無法立即辨識屬實，其疏未注意劃設於路面「
      機車待轉區」標線，而致生違規之駕駛行為，顯已違反注
      意義務，而有重大過失，揆諸首揭規定，依法自當擔負該
      次違規行為之行政處罰。是以，本院尚難據受處分人上開
      所辯而作免責之認定。
五、綜上所述，受處分人確有於前揭時、地，騎乘普通重型機車
    有未依規定兩段式左轉之違規行為，從而原處分機關依道路
    交通管理處罰條例第48條第1項第2款、第63條第1項第1款之
    規定，裁處罰鍰600元，並記違規點數1點，於法並無不合，
    本件異議為無理由，應予駁回。
據上論斷，應依道路交通管理處罰條例第87條第2項，道路交通
事件處理辦法第18條規定，裁定如主文。
中    華    民    國   100    年    9     月    22    日
                       交通法庭   法  官  吳幸芬
上正本證明與原本無異。
如不服本裁定應於送達後5日內向本院提出抗告狀
                                  書記官  黃珮華
中    華    民    國   100    年    9     月    22    日